【裁判字號】    97,抗,153
【裁判日期】    970707
【裁判案由】    選派檢查人
【裁判全文】
臺灣板橋地方法院民事裁定               97年度抗字第153號
抗  告  人  廣致光電股份有限公司
                      之12
法定代理人  乙○○
相  對  人  甲○○
上列當事人間請求選派檢查人事件，抗告人對本院民國97年4 月
30日97年度司字第110 號裁定提起抗告，本院合議庭裁定如下：
    主  文
抗告駁回。
抗告程序費用新臺幣壹仟元由抗告人負擔。
    理  由
一、本件相對人依公司法第245 條第1 項聲請選派檢查人，原審
    裁定選派陳永炯會計師為抗告人之檢查人，抗告人不服原裁
    定，其抗告意旨略以：
    (一)原審裁定選派陳文炯會計師為檢查人前，未依非訟事件法
      第172條第2項訊問抗告人，違背程序要件。
    (二)相對人係抗告人公司股東，其夫鄭凱方於民國95年10月26
      日起至97年2 月4 日止擔任抗告人公司董事，95年8 月起
      至96年12月31日止更兼任抗告人公司總經理。鄭凱方於96
      年間向抗告人公司借得新臺幣（下同）200 萬元後卻屆期
      未還，還違反公司法第209 條規定，相對人於原審主張抗
      告人公司相關業務帳目、財產移轉等事項涉及不法云云，
      僅為妨礙抗告人公司正常運作，並掩飾其夫犯行，是其依
      據公司法第245 條第1 項聲請選派檢查人，實屬濫用法律
      。
    (三)抗告人公司股東常會預定本年6 月召開，抗告人公司董事
      會已依法編造營業報告書、資產負債表、主要財產之財產
      目錄、損益表、現金流量表及盈餘分派或虧損撥補之議案
      等表冊，供所有股東審酌及表決，故相對人於該股東常會
      召開前，實無任何聲請選派檢查人之必要。
    (四)鄭凱方前既曾擔任抗告人公司董事、總經理，對於抗告人
      公司業務帳目及財產情形當知之甚詳，現亦遭抗告人公司
      追訴其犯行中，是相對人聲請選派檢查人，實屬荒謬至極
      。
    (五)爰聲明：請求廢棄原裁定，並駁回相對人於原審之聲請。
二、相對人則聲明請求駁回抗告人之抗告，除引用於原審所為陳
    述外，另略抗辯如下：
    (一)本件於原審審理時，相對人公司曾委託潘銘祥律師代理，
      該代理人除已提出答辯狀（相關證物多達12件），並於97
      年4 月14日到庭陳述意見，並對本件聲請選派檢查人之合
      法要件俱不爭執，原審裁定前既已訊問利害關係人，即無
      抗告人所稱程序違法。
    (二)鄭凱方原雖擔任抗告人公司總經理，但於任職期間即已察
      覺公司資金流向、業務帳目涉嫌不法，並因公司內部權力
      鬥爭而於96年12月間遭部分人士運作股東會決議解任。又
      鄭凱方雖曾於96年8 月間擬向抗告人公司借款200 萬元，
      但負責人乙○○知悉此事後，竟謊稱該筆款項乃鄭凱方為
      清償其間私人債務而向抗告人公司商借，擅將其中150 萬
      元轉入其私人帳戶，乙○○既可在未經股東會或董事會決
      議情形下，擅自決定借貸、挪用款項，足見抗告人公司內
      部存在利用職權謀取私利甚至影響公司營運等問題，而嚴
      重影響股東權益，實有選派檢查人查察之必要。
三、按股東聲請選派檢查人事件，其聲請應以書面為之，法院為
    裁定前，應訊問利害關係人，非訟事件法第172 條第1 、2
    項定有明文。本件相對人係依公司法第245 條第1 項聲請選
    派檢查人檢查抗告人廣致光電股份有限公司，抗告人於97年
    3 月26日提出委任潘銘祥律師為代理人之委任狀，並由潘律
    師於原審97年4 月14日期日親自到庭提出民事答辯狀並陳稱
    ：「對檢查人的人選沒有意見」等語（原審卷第22頁）等情
    ，業經本院核閱原審卷宗無訛。迨原審於97年4 月16日函請
    會計師公會推薦檢查人人選，而該公會於同年月29日函覆推
    薦陳文炯會計師擔任本件檢查人後，雖未再請抗告人對會計
    師公會所推薦之人選表示意見，但非訟事件法既僅規定法院
    為裁定前，應訊問利害關係人，而未限定應使利害關係人就
    預定之檢查人人選表示意見後始得裁定選派檢查人，則原審
    於獲得會計師公會推薦人選後即為裁定，尚難謂與非訟事件
    法第172 條第1 、2 項規定有違。況且抗告人於原審之代理
    人既已明確表示對檢查人的人選沒有意見，則原審未再徵詢
    抗告人之意見即逕為裁定，亦無任何不當之處。從而，抗告
    人指摘原審有違反非訟事件法第172 條第1 、2 項所定程序
    云云，並無可採，合先敘明。
四、按繼續1 年以上，持有已發行股份總數3 ％以上之股東，得
    聲請法院選派檢查人，檢查公司業務帳目及財產情形，公司
    法第245 條第1 項定有明文。查相對人主張其為繼續1 年以
    上，持有相對人已發行股份總數3 ％以上股東，業已提出抗
    告人公司設立登記表、96年12月24日股東會議記錄影本、股
    東名冊影本為證，復為抗告人所不爭執（原審卷第21頁），
    堪認相對人已具備繼續1 年以上持有已發行股份總數3 ％之
    股東要件。
五、抗告人雖以前詞置辯，惟按公司法第245 條第1 項所定聲請
    選派檢查人之規定，除具備繼續1 年以上持有已發行股份總
    數3 ％之股東之要件外，「別無」其他資格之限制（最高法
    院86年度台抗字第108 號判決意旨參照）。股份有限公司之
    股東為行使公司法所賦與之單獨股東權或少數股東權，實有
    必要直接檢查公司業務帳目及財產情形，因此，公司法乃於
    第245 條第1 項賦與少數股東對公司業務及財產狀況之檢查
    權。又為防止少數股東濫用此一權利，公司法嚴格其行使要
    件，股東須持股達已發行總股份數量3 ％以上，且必須向法
    院聲請選派檢查人，檢查內容並以公司業務帳目及財產情形
    為限，是在立法上，已就行使檢查權對公司經營所造成之影
    響，與少數股東權益之保障間，加以斟酌、衡量。從而，倘
    具備繼續1 年以上持有已發行股份總數3 ％之股東之要件，
    聲請法院選任檢查人，對公司業務帳目及財產狀況為檢查，
    公司即有容忍檢查之義務。是抗告人主張除聲請人須符合前
    揭股東之身份要件外，尚須具有「選派檢查人之必要性」云
    云，於法無據。況且，檢查人係為調查公司之設立程序或公
    司之業務及財務狀況而設，其權限多以調查公司會計是否正
    確及發起人、董事或清算人等之執行職務是否適法為限，如
    能落實合法檢查程序，亦有助於發現公司缺失所在，進而即
    早研討對策以資改進，尚難僅因抗告人單方對此制度的看法
    ，即謂全無選派檢查人之必要。至於相對人之夫鄭凱方有無
    向抗告人公司借款未還？有無違反公司法第209 條？是否確
    實知悉抗告人公司業務帳目及財產情形等情，則均與前揭審
    查應否准許選派檢查人之要件無關，縱為屬實，亦不影響相
    對人本於少數股東身分聲請選派檢查人之權利。
六、綜上所述，相對人既已具備繼續1 年以上持有已發行股份總
    數3 ％之股東要件，並聲請法院選派檢查人對抗告人公司業
    務帳目及財產狀況為檢查，則抗告人公司即有容忍檢查之義
    務。原審依相對人之聲請，選派會計師陳文炯為抗告人廣致
    光電股份有限公司之檢查人，於法並無不合，抗告意旨指摘
    原裁定不當，求予廢棄，非有理由，應予駁回。
據上論結，本件抗告為無理由，依非訟事件法第46條、第21條第
2 項、第24條第1 項，民事訴訟法第495 條之1 第1 項、第449
條第1 項、第95條、第78條，裁定如主文。
中    華    民    國    97    年    7     月    7     日
                  民事第二庭  審判長法  官  蕭胤瑮
                                    法  官  許麗華
                                    法  官  楊明佳
以上正本係照原本作成。
如不服本裁定應於送達後10日內向本院提出再抗告狀，並繳納再
抗告費新臺幣1000元。再為抗告應以適用法規顯有錯誤為理由，
並經本院之許可，該許可以原裁定所涉及之法律見解具有原則上
重要性者為限，並委任律師為代理人。
抗告人之配偶、三親等內之血親、二親等內之姻親，或抗告人為
法人、中央或地方機關時，其所屬專任人員具有律師資格並經法
院認適當者，亦得為第三審代理人。
前項情形應於提起再抗告或委任時釋明之。
中    華    民    國    97    年    7     月    7     日
                                    書記官  楊璧華


司法院資訊處製作；財團法人民間司法改革基金會備份。
